【裁判字號】    98,訴,1916
【裁判日期】    981030
【裁判案由】    毒品危害防制條例
【裁判全文】
臺灣臺中地方法院刑事判決  98年度訴字第1916號
公  訴  人  臺灣臺中地方法院檢察署檢察官
被      告  甲○○
                  （現另案於臺灣臺中監獄執行中）
上列被告因違反毒品危害防制條例案件，經檢察官提起公訴（九
十八年度毒偵字第一三八六、一五六０、一五八八號），本院依
簡式審判程序判決如下：
    主    文
甲○○施用第一級毒品，處有期徒刑捌月；又施用第一級毒品，
處有期徒刑捌月；又施用第二級毒品，處有期徒刑肆月；又施用
第一級毒品，處有期徒刑拾月。應執行有期徒刑貳年。
    犯罪事實及理由
一、犯罪事實：
    甲○○前因施用毒品案件，經本院裁定送觀察、勒戒後，認
    有繼續施用毒品之傾向，乃續行強制戒治，於民國八十九年
    二月二十七日執行完畢釋放，並由臺灣臺中地方法院檢察署
    檢察官以八十九年度戒毒偵字第一六六號為不起訴處分確定
    ；又於上開強制戒治執行完畢釋放後五年內，因施用毒品案
    件，經本院以九十四年度訴字第八一九號判決判處應執行有
    期徒刑一年四月確定；再因違反槍砲彈藥刀械管制條例及詐
    欺案件，分別經本院以九十四年度訴字第一六三八號、九十
    四年度易字第二四六八號判決，分別判處有期徒刑三年二月
    、五月確定，前揭各罪刑合併定應執行刑為有期徒刑四年九
    月確定，經減刑後，於九十七年十月十六日假釋付保護管束
    ，嗣遭撤銷假釋，入監執行殘刑十一月二十九日，現於臺灣
    臺中監獄執行中（於本案不構成累犯）。詎仍不知悔改，（
    一）復基於施用第一級毒品之犯意，於九十八年一月二十日
    ，在其斯時位於臺中縣大甲鎮○○路居所，以將海洛因羼入
    香煙中點火燃燒吸食煙氣之方式，施用第一級毒品海洛因一
    次。俟於同日十一時四十分許，經臺灣臺中地方法院檢察署
    觀護人室通知採集尿液送驗，結果呈可待因、嗎啡陽性反應
    。(二)又另行基於施用第一級毒品之犯意，於同年三月十日
    ，在其當時位於臺中縣大甲鎮○○街六十巷十二號居所，以
    將海洛因摻水置於針筒內注射之方式，施用第一級毒品海洛
    因一次；另基於施用第二級毒品之犯意，亦於同日，在上址
    居所，以將甲基安非他命置於玻璃球吸食器內點火燃燒吸食
    煙氣之方式，施用第二級毒品甲基安非他命一次。嗣於同年
    月十一日九時十分許，為警持搜索票至上址居所查獲，經採
    其尿液送驗結果，呈安非他命、甲基安非他命、可待因及嗎
    啡陽性反應。(三)又另行基於同時施用第一、二級毒品之犯
    意，於同年三月二十四日，在上址忠孝街居所，以將海洛因
    混合甲基安非他命摻放於玻璃吸食器內一起點火加熱吸食煙
    氣之方式，施用第一級毒品海洛因及第二級毒品甲基安非他
    命一次。俟於同日十一時四十五分許，經臺灣臺中地方法院
    檢察署觀護人採集其尿液送驗，呈安非他命、甲基安非他命
    、可待因及嗎啡陽性反應。
二、本案證據：
(一)被告自白。
(二)受保護管束人（被告）尿液檢體監管紀錄表二紙、真實姓名
    代號對照表一紙。
(三)銓昕科技股份有限公司濫用藥物尿液檢驗報告二紙、中山醫
    學大學附設醫院檢驗科藥物檢測中心尿液檢驗報告一紙。
(四)臺灣高等法院被告前案紀錄表、刑案資料查註紀錄表。
三、按毒品危害防制條例於九十二年七月九日修正公布，自九十
    三年一月九日施行，其中第二十條、第二十三條將施用毒品
    之刑事處遇程序，區分為「初犯」及「五年內再犯」、「五
    年後再犯」。依其立法理由之說明：「初犯」，經觀察、勒
    戒或強制戒治後，應為不起訴處分或不付審理之裁定；經觀
    察、勒戒或強制戒治執行完畢釋放後，「五年內再犯」者，
    因其再犯率甚高，原實施之觀察、勒戒及強制戒治既已無法
    收其實效，爰依法追訴或裁定交付審理。至於經觀察、勒戒
    或強制戒治執行完畢釋放後，「五年後再犯」者，前所實施
    之觀察、勒戒或強制戒治已足以遮斷其施用毒品之毒癮，為
    期自新及協助其斷除毒癮，仍適用「初犯」規定，先經觀察
    、勒戒或強制戒治之程序。從而依修正後之規定，僅限於「
    初犯」及「五年後再犯」二種情形，始應先經觀察、勒戒或
    強制戒治程序。倘被告於五年內已再犯施用毒品，經依法追
    訴處罰，縱其第三次（或第三次以上）再度施用毒品之時間
    ，在初犯經觀察、勒戒或強制戒治執行完畢釋放五年以後，
    因與單純之「五年後再犯」之情形有別，已不合於「五年後
    再犯」之例外規定，且因已於「五年內再犯」，顯見其再犯
    率甚高，原實施觀察、勒戒或強制戒治，已無法收其實效，
    即應回歸原則性規定，由檢察官逕行起訴，依該條例第十條
    處罰（最高法院九十五年五月九日第七次刑事庭會議決定、
    九十五年度臺非字第一三四號裁判意旨參照）。查，被告前
    因施用毒品案件，經本院裁定送觀察、勒戒後，認有繼續施
    用毒品之傾向，乃續行強制戒治，於八十九年二月二十七日
    執行完畢釋放，並由臺灣臺中地方法院檢察署檢察官以八十
    九年度戒毒偵字第一六六號為不起訴處分確定；又於上開強
    制戒治執行完畢釋放後五年內，因施用毒品案件，經本院以
    九十四年度訴字第八一九號判決判處應執行有期徒刑一年四
    月確定；再因違反槍砲彈藥刀械管制條例及詐欺案件，分別
    經本院以九十四年度訴字第一六三八號、九十四年度易字第
    二四六八號判決，分別判處有期徒刑三年二月、五月確定，
    前揭各罪刑合併定應執行刑為有期徒刑四年九月確定，經減
    刑後，於九十七年十月十六日假釋付保護管束，嗣遭撤銷假
    釋，入監執行殘刑十一月二十九日，現於臺灣臺中監獄執行
    中等情，有卷附臺灣高等法院被告前案紀錄表、刑案資料查
    註紀錄表可佐，足見被告在上開觀察勒戒、強制戒治執行完
    畢後五年內，曾再犯施用毒品案件，並經法院判刑確定，是
    被告前次所為之觀察勒戒、強制戒治治療程序，顯未能收到
    祛除毒癮之實效，參諸首揭說明，被告再犯本案施用第一、
    二級毒品之犯行，應依法論科。
四、被告於九十八年三月二十四日，將海洛因及甲基安非他命混
    合摻放一起加熱施用一次之犯行，係一行為同時觸犯施用第
    一級毒品及第二級毒品二罪名，為想像競合犯，應依刑法第
    五十五條規定，從一重之施用第一級毒品罪論處。
五、應依刑事訴訟法第二百七十三條之一第一項、第二百九十九
    條第一項前段、第三百十條之二、第四百五十四條第一項，
    毒品危害防制條例第十條第一項、第二項，刑法第十一條前
    段、第五十五條、第五十一條第五款，判決如主文。
六、如不服本判決，應於判決送達後十日內，向本院提出上訴狀
    （須附繕本），上訴於臺灣高等法院臺中分院。
本案經檢察官乙○○到庭執行職務。
中    華    民    國    98    年    10    月    30    日
                  刑事第十庭  法  官  周  莉  菁
以上正本證明與原本無異。
如不服本判決，應於判決送達後十日內向本院提出上訴狀 (須附
繕本)。
                              書記官  吳  彩  華
中    華    民    國    98    年    10    月    30    日
附錄本判決論罪科刑法條：
毒品危害防制條例第10條：
施用第一級毒品者，處六月以上五年以下有期徒刑。
施用第二級毒品者，處三年以下有期徒刑。


司法院資訊處製作；財團法人民間司法改革基金會備份。
